臺灣高等法院民事裁定
111年度抗字第192號
抗  告  人  凱基商業銀行股份有限公司


法定代理人  魏寶生  



上列抗告人因與相對人劉紫涵、劉蘇英嬌、劉文俊、劉顏彰、劉
淑君、劉淑麗間請求塗銷分割繼承登記等事件，對於中華民國11
0年11月24日臺灣新竹地方法院裁定（110年度補字第1064號），
就核定訴訟標的價額部分提起抗告，本院裁定如下：
    主  文
原裁定關於核定訴訟標的價額部分廢棄。
本件訴訟標的價額核定為新臺幣參拾萬肆仟伍佰捌拾捌元。
抗告費用由相對人負擔。
    理  由
一、按訴訟標的之價額，由法院核定。核定訴訟標的之價額以起
    訴時之交易價額為準；無交易價額者，以原告就訴訟標的所
    有之利益為準。以一訴主張數項標的者，其價額合併計算之
    。但所主張之數項標的互相競合或應為選擇者，其訴訟標的
    價額，應依其中價額最高者定之。民事訴訟法第77條之1第1
    項、第2項、第77條之2第1項分別定有明文。次按債權人依
    民法第244條第1項、第4項規定行使撤銷權及回復原狀請求
    權，係屬其固有之權利，與代位權係代位行使債務人之權利
    者不同。債權人以一訴依該條第1項請求撤銷詐害行為，並
    依第4項請求回復原狀，係欲達成使其債權獲得清償之單一
    經濟目的，應以其如獲勝訴判決所受之利益為準，兩者之訴
    訟標的並無不同，且互相競合，原則上以其主張之債權額為
    準；但被撤銷法律行為標的即回復原狀之標的價額低於債權
    人主張之債權額時，則以該被撤銷法律行為標的即回復原狀
    之標的價額計算。而在債權人提起撤銷債務人與其餘繼承人
    之遺產分割協議及不動產之分割繼承物權行為，並請求登記
    名義人塗銷分割繼承登記之訴時，因其目的均在回復債務人
    對遺產所得享有之權利，即應按遺產之價額，依債務人應繼
    分之比例計算，而非依遺產之價額計算；如債務人遺產應繼
    分比例之價額低於債權人主張之債權額時，則以該遺產應繼
    分比例之價額計算訴訟標的之價額（本院暨所屬法院109年
    法律座談會民事類提案第16號研討結果參照）。
二、本件抗告人主張：相對人劉紫涵無力清償伊對其之新臺幣（
    下同）48萬3,232元債權（下稱系爭債權）。訴外人即劉紫
    涵之父劉龍國於民國107年12月10日死亡，遺有坐落新竹市○
    ○段0000地號土地（權利範圍290/10000、227/10000，下稱
    系爭土地）及其上同段2376、2387建號建物（含共用部分，
    權利範圍全部，下稱系爭建物）（合稱系爭房地），由繼承
    人即相對人於108年6月26日為遺產分割協議（下稱系爭分割
    協議），全歸相對人劉蘇英嬌取得，於同年7月17日辦理分
    割繼承登記（下稱系爭繼承登記），害及系爭債權。爰依民
    法第244條第1項、第4項規定，求為命撤銷相對人間所為系
    爭分割協議之債權行為及系爭繼承登記之物權行為，劉蘇英
    嬌並應塗銷系爭繼承登記之判決。查系爭土地面積289平方
    公尺，公告現值每平方公尺11萬2,000元；系爭建物課稅現
    值合計15萬4,100元（見原審卷29、77頁），是系爭房地按
    劉紫涵應繼分之比例計算價額為30萬4,588元｛〈112,000×289
    ×（290＋227）/10,000＋154,100〉×1/6＝304,588，元以下四捨
    五入）｝，低於系爭債權額，依上說明，本件訴訟標的價額
    即應核定為30萬4,588元。原裁定核定為182萬7,526元，尚
    有未洽，抗告意旨指摘原裁定核定不當，求予廢棄，為有理
    由，爰由本院將原裁定此部分廢棄，並核定如主文第2項所
    示。又原裁定關於核定訴訟標的價額部分既經廢棄，其命補
    繳裁判費部分即失所依附，應由原法院另行處理，併予敘明
    。　
三、綜上所述，本件抗告為有理由。爰裁定如主文。　　　　
中　　華　　民　　國　　111 　年　　2 　　月　　25　　日
                  民事第七庭
                      審判長法  官  李昆霖
                            法  官  蔡惠琪
                            法  官  譚德周
正本係照原本作成。
不得再抗告。
中　　華　　民　　國　　111 　年　　2 　　月　　25　　日

                            書記官  張郁琳